【裁判字號】    89,台上,7031
【裁判日期】    891117
【裁判案由】    違反毒品危害防制條例
【裁判全文】
最高法院刑事判決                              八十九年度台上字第七○三一號
    上  訴  人  甲○○
右上訴人因違反毒品危害防制條例案件，不服台灣高等法院台南分院中華民國八十九
年八月三十一日第二審判決（八十九年度上訴字第三八五號，起訴案號：台灣嘉義地
方法院檢察署八十八年度偵字第二八六二號），提起上訴，本院判決如左：
    主  文
原判決關於販賣第一級毒品部分撤銷，發回台灣高等法院台南分院。
    理  由
本件原判決認定上訴人甲○○曾於民國八十六年間，因違反麻醉藥品管理條例及違反
槍砲彈藥刀械管制條例罪，經台灣台南地方法院分別判處有期徒刑四月及五月並定應
執行有期徒刑八月，於八十六年十一月三日易科罰金執行完畢。復基於意圖營利之概
括犯意，自八十七年四月間某日起至八十八年二月份止，在台南縣麻豆鎮內附近市○
○道路等處，先後以每次新台幣（下同）三千元之價格，販賣毒品海洛因予李政翰（
十次）、王翔麟（八次）、黃上洲（二次），嗣李政翰於八十七年八月二十日上午九
時三十分許，在其台南市○○路五二巷十七之一號住處；王翔麟於八十七年十月一日
下午一時十分許，在其台南市○○街四七六巷十五號住處；黃上洲於八十七年十月九
日上午八時十分許，在其台南縣佳里鎮子龍村一五八之一號住處為警查獲，供出其等
所吸食之毒品海洛因係向上訴人購買，上訴人隨即逃亡，嗣為警緝獲，並於其台南縣
鹽水鎮○○路一一○之六號十一樓之三租屋處內，查扣其所有海洛因九包（淨重一三
‧一七公克、包裝重一‧五三公克）等情。因將第一審關於販賣第一級毒品部分之判
決撤銷，改判仍論處上訴人連續販賣第一級毒品，累犯罪刑（處無期徒刑，褫奪公權
終身。原判決就上訴人被訴販賣第二級毒品諭知無罪部分，檢察官未提起第三審上訴
，已告確定），固非無見。
惟查：(一)、有罪判決認定事實所憑之證據，須與卷內之證據資料相適合，否則即有證
據上理由矛盾之當然違背法令，自足構成撤銷之原因。本件原判決認定上訴人有其事
實欄所載連續販賣海洛因予王翔麟等人，係以王翔麟在第一審審理時證述綦詳，為其
所憑證據之一（見原判決理由欄甲－一－(一)，即原判決正本第三頁第六行、第七行）
。按王翔麟於第一審審理中，雖於八十六年八月四日及同年月十一日先後二次接受調
查訊問，然八十六年八月四日調查時，第一審僅就王翔麟有無向上訴人購買安非他命
之事實加以訊問，王翔麟僅就所謂透過李政翰介紹，向上訴人購買安非他命等情而為
供述，並未及於是否向上訴人購買海洛因加以陳述（一審卷第三十九頁、第四十頁）
。至第一審於八十八年八月十一日調查時，王翔麟固供證有購買海洛因情事，但供
稱均係與上訴人一起出資合買，上訴人向何人購買，伊不知情，皆先拿錢給上訴人，
然後由上訴人去買，均要等很久（一審卷第四十七頁）。俱不足以證明上訴人有連續
販賣海洛因予王翔麟之犯行。依上揭說明，原判決已有證據上理由矛盾之違誤。(二)科
刑之判決書，須將認定之犯罪事實詳記於事實欄，然後於理由欄內，依刑事訴訟法第
三百十條第一款規定，說明其所憑之證據及認定之理由。又第二審判決認為上訴無理
由，而第一審判決係不當或違法者，固應依同法第三百六十九條第一項前段，將第一
審判決關於上訴人部分撤銷，自為判決，但應詳述其撤銷改判之理由，否則即有判決
理由不備之違法。李政翰於警訊中供稱：「總共向他（指上訴人）購得（毒品海洛因
）十幾餘次，每次均購得三千、五千元不定」（第七七八號警卷第二頁反面），王翔
麟於警訊中亦稱：「我於八十七年九月初開始向甲○○購買海洛因有八次之多，每次
均三千至五千元不定」（同上警卷第八頁），第一審判決因而認定上訴人連續以三千
元或五千元不等之價格，販賣海洛因予李政翰、王翔麟等人。原判決於事實欄則改認
上訴人先後以每次三千元之價格販賣海洛因予李政翰、王翔麟等人，理由欄三，則僅
以第一審判決於事實欄認上訴人連續以每次三千元或五千元價格，販賣海洛因予李政
翰、王翔麟等人，事實欄記載以每次三千元販賣海洛因予李政翰，顯有事實與理由
矛盾之違法，為此部分撤銷改判之理由，但對於何以改認上訴人每次皆以三千元之價
格，販賣海洛因予李政翰、王翔麟等人，則未明其理由。顯有判決理由不備之違法
。(三)、審理事實之法院，對於客觀上為認定事實及適用法律基礎之證據，均應依法詳
加調查，否則即有應於審判期日調查之證據未予調查之違法。又刑法第四十七條累犯
之成立，以曾受有期徒刑之執行完畢，或受無期徒刑或有期徒刑一部之執行而赦免後
，五年以內再犯有期徒刑以上之罪為要件，故雖經判決有期徒刑確定，但是否確已執
行完畢及何時執行完畢，乃為應否適用累犯規定有關之重要事證，事實審自應依法詳
加調查審認。原判決僅依憑卷附之「台灣嘉義地方法院檢察署刑案資料查註紀錄表」
及「原審法院被告全國前案紀錄表」之電腦記錄，認定上訴人曾於八十六年間，因違
反麻醉藥品管理條例及槍砲彈藥刀械管制條例之罪，經台灣台南地方法院分別判處有
期徒刑四月及五月，並定應執行有期徒刑八月確定，於八十六年十一月三日易科罰金
執行完畢，五年內再犯本罪，為累犯。但依原審卷內所附被告全國前案紀錄表，固記
載上訴人前受有期徒刑之宣告，係經台灣台南地方法院以八十六年度易字第二九一七
號判決，然上訴人復因違反肅清煙毒條例案件，經原審法院以八十六年上訴字第一八
五九號判決處以有期徒刑三年二月確定，再經檢察官之聲請，原審法院以八十八年度
聲字第一一三號裁定定應執行有期徒刑三年六月（原審卷第十五頁）。則上開裁定定
合併應執行有期徒刑三年六月，是否包括原判決所認經判處有期徒刑四月及五月確定
部分在內﹖本件有無累犯之適用﹖事實尚欠明瞭。原審未調閱上開相關卷證，詳加查
核究明，遽行判決，尚嫌率斷。以上，或為上訴意旨所指摘，或為本院得依職權調查
之事項，應認原判決關於上述部分，有發回更審之原因。
據上論結，應依刑事訴訟法第三百九十七條、第四百零一條，判決如主文。
中      華      民      國    八十九    年     十一     月     十七     日
                              最高法院刑事第一庭
                                  審判長法官  施  文  仁
                                        法官  張  淳  淙
                                        法官  林  永  茂
                                        法官  蕭  仰  歸
                                        法官  洪  文  章
      右正本證明與原本無異
                                              書  記  官
中      華      民      國    八十九    年     十一     月    二十三    日


司法院資訊處製作；財團法人民間司法改革基金會備份。
